臺灣彰化地方法院刑事判決　　　　　　　 96年度易字第958號
公　訴　人　臺灣彰化地方法院檢察署檢察官
被　　　告　甲○○
上列被告因違反毒品危害防制條例案件，經檢察官提起公訴（96
年度偵字第2559號），本院判決如下：
    主  文
甲○○持有第一級毒品，處有期徒刑肆月，如易科罰金，以新臺
幣壹仟元折算壹日。應減刑為有期徒刑貳月，如易科罰金，以新
臺幣壹仟元折算壹日。扣案之海洛因壹包（淨重零點貳肆公克）
沒收銷燬之。
    犯罪事實
一、甲○○明知海洛因係毒品危害防制條例第2 條第2 項第1 款
    所列之第一級毒品，依法不得持有，竟於民國96年3 月9 日
    凌晨0 時10分許前某時，在臺灣某不詳處所，受其不詳姓名
    年籍之友人所寄託，持有第一級毒品海洛因1 包（淨重0.24
    公克），並藏放於身上。惟因於96年3 月8 日下午11時許，
    甲○○前往位於彰化縣員林鎮○○路327 號添霖西藥房購買
    注射針筒時，適為同在該藥房購買感冒成藥之彰化縣警察局
    田中分局朝興派出所副所長張首意察覺，張首意懷疑甲○○
    可能涉有毒品危害防制條例犯嫌，即尾隨張首意所駕之自小
    客車，並跟蹤至甲○○位於彰化縣員林鎮○○村○○路 443
    號住處外，見甲○○將車停妥下車欲返家際，始開啟車燈欲
    下車查緝，甲○○見狀因一時心虛，將其所持有之前開海洛
    因1 包丟棄於住處騎樓外，經警將該藥品送驗後，確含海洛
    因反應，始查知上情。
二、案經彰化縣警察局田中分局報告臺灣彰化地方法院檢察署檢
    察官偵查起訴。
    理  由
一、訊據被告甲○○固坦承曾於上揭時、地遭警盤查，員警並在
    伊所站立位置附近，撿拾1 包物品等情，惟矢口否認涉有上
    開犯行，辯稱：伊並未受朋友所託持有海洛因1 包，且伊並
    未在員警駕車亮燈時，丟棄1 包海洛因，伊當日亦未曾進入
    藥房，係伊一名曾有施用毒品前科之友人乙○○進入藥房購
    買針筒云云。惟查：證人即司法警察張首意曾於前揭時、地
    ，先在添霖西藥房察覺被告購買海洛因後，即尾隨被告返回
    被告住處，並目睹被告在住處騎樓外，將1 包藥品丟棄於地
    等情，業據證人張首意於偵訊時具結證述綦詳（見偵卷第31
    頁至第32頁），且證人張首意於本院96年8 月6 日審理時具
    結後復證述：其在96年3 月8 日晚上11時多，前往添霖西藥
    房買感冒藥品，當時發現被告買注射針筒，其覺得可疑，見
    被告坐在駕駛座開車，就尾隨該人所駕駛之車輛，其確定當
    天購買針筒的人是被告，其並未在藥房內看到乙○○，而其
    跟監時，本來未開車燈，到被告住處附近時，發現被告將車
    停妥並站在騎樓外巷子後，其等就突然打開大燈，被告嚇到
    ，並很緊張地將手上的毒品丟在地上，其等即上前盤查，當
    時在被告所站立位置附近，除了被告所丟包裝完整之毒品外
    ，並無其他物品，事後其曾前往藥局訪查，該藥局雖有監視
    錄影設備，但因檔案僅保存約1 個月，故現在已無法調取96
    年3 月9 日該日之錄影檔案等語（詳見本院審判筆錄）。按
    證人張首意乃為本案現場查獲之員警，其並在偵查中及本院
    審理時，均以言詞證述被告確有上開購買針筒並丟棄藥品於
    地之事實，且證人張首意於本院同日審理時亦證稱：其之前
    未曾見過被告，亦未曾查獲被告涉嫌任何毒品危害防制條例
    案件，本案事發時，亦應係肅竊專案，尚非肅毒專案等語（
    詳見本院96年8 月6 日審判筆錄），足認證人張首意欲求業
    績，甘冒偽證罪處罰而故陷被告入罪之可能性極低，是依卷
    存證據資料內並無任何積極證據足以證明證人張首意上開證
    述係屬虛偽，亦無足以令人顯信證人證述為不可採之品性證
    據或前科證據存在，本院自不得僅以證人張首意為本件現場
    查獲之員警，而全盤抹煞其在訴訟上所具有之證人資格及其
    證言之證明力。況證人張首意於本院當庭親見被告及證人乙
    ○○後，仍堅稱其於藥房所見購買針筒之人，即係被告，尚
    非證人乙○○；復證稱其當天見到購買針筒之人，係坐在駕
    駛座駕車；蓋被告身高176 公分，體重79公斤，平日均會配
    戴眼鏡；證人乙○○身高178 公分，體重60公斤，因無近視
    ，平日不會配戴眼鏡，業據被告及證人乙○○陳稱在卷，亦
    經本院當庭勘驗屬實，被告與證人乙○○之體型特徵顯異，
    且被告及證人乙○○均陳稱當日係由被告駕車等情，可認證
    人張首意應無將被告及證人乙○○誤認之可能。綜上所述，
    應認證人張首意前開證述屬實。蓋依照證人張首意上開證述
    ，當日查獲被告時，被告甫丟棄1 包物品，而在被告周圍，
    復僅拾得扣案之藥品，又扣案之藥品1 包，送法務部調查局
    鑑定結果，含第一級第6 項毒品海洛因成分，淨重0.24公克
    ，此有該局96年4 月14日調科壹字第09623033500 號鑑定書
    1 紙在卷可稽（見偵卷第17頁），是被告持有扣案第一級毒
    品海洛因1 包之事證，應已明確。至被告雖以前詞置辯，且
    證人乙○○於本院96年8 月6 日審理時亦附和證稱：當天係
    其與被告一同去員林第一市場藥局，由其下車買雞翅，花了
    大約十幾分鐘，期間其有進入藥房買針筒，被告留在雞翅攤
    對面的車上，被告並未進藥房買針筒，買完雞翅後，被告就
    直接載其回家，其並未拿海洛因給被告等語（詳見本院審判
    筆錄），惟證人乙○○前開證述，顯與證人張首意親眼見聞
    之情有違；且證人乙○○就其購買針筒之目的，先係證稱：
    因狗生病要幫狗打針等語；後又改證稱：購買針筒之目的，
    係為了戒海洛因等語（均詳見本院審判筆錄），顯見證人乙
    ○○於本院審理時所為證述，實有避重就輕之嫌；況證人張
    首意於本院96年8 月6 日審理時證稱：被告在做警詢筆錄前
    ，曾說該包海洛因係別人寄放的，但被告不願表明該人身分
    ，但開始製作警詢筆錄後，被告就完全否認有此事等語（詳
    見本院審判筆錄），足認被告前開辯解，顯係欲規避己身及
    寄放毒品友人之罪責。此外，被告於96年3 月9 日遭警查獲
    後採尿結果，呈嗎啡陰性反應，此有彰化縣警察局96年3 月
    9 日委託檢驗尿液代號與真實姓名對照認證單、中山醫學大
    學附設醫院檢驗科藥物檢測中心尿液檢驗報告各1 紙（見警
    卷及偵卷第22頁），是被告尚無施用第一級毒品海洛因之行
    為，併此敘明。綜上，本件事證明確，被告持有第一級毒品
    犯行，應堪認定。
三、核被告所為，係犯毒品危害防制條例第11條第1 項之持有第
    一級毒品罪。爰審酌被告雖無施用海洛因之前案紀錄，惟該
    項毒品既具有成癮性，極易遭人濫用而危及身體健康，並由
    衛生主管機關將之列為第一級毒品予以管制，被告單純持有
    之行為已難為法理所容，自應予以非難，並參以被告犯罪後
    並未坦承犯行、犯罪手段、查扣毒品數量等一切情狀，量處
    如主文所示之刑，併諭知易科罰金之折算標準。又按犯罪在
    中華民國96年4 月24日以前者，除本條例另有規定外，依下
    列規定減刑：一死刑減為無期徒刑。二無期徒刑減為有期徒
    刑20年。三有期徒刑、拘役或罰金，減其刑期或金額2 分之
    1 ；犯最重本刑為5 年以下有期徒刑以下之刑之罪，依本條
    例規定減為6 月以下有期徒刑、拘役者，應於為減刑裁判時
    ，併諭知易科罰金折算之標準，中華民國96年罪犯減刑條例
    第2 條第1 項、第9 條分別定有明文。查本件被告犯罪時間
    係在96年4 月24日以前，合於中華民國96年罪犯減刑條例第
    2 條第1 項第3 款減刑條件，應減其宣告刑2 分之1 如主文
    所示，併諭知易科罰金之折算標準。末扣案之海洛因1 包（
    淨重0.24公克），為毒品危害防制條例第2 條第2 項第1 款
    所稱之第一級毒品，應依同條例第18條第1 項前段規定，沒
    收銷燬之。
據上論斷，應依刑事訴訟法第299 條第1 項前段，毒品危害防制
條例第11條第1 項、第18條第1 項前段，刑法第11條前段、第41
條第1 項前段，中華民國96年罪犯減刑條例第2 條第1 項第3款
、第7 條、第9 條，判決如主文。
本案經檢察官吳宗達到庭執行職務。
中　　華　　民　　國　　96　　年　　8 　　月　　20　　日
　　　　　　　　　刑事第五庭    法　官　簡婉倫
以上正本證明與原本無異。
如不服本判決，應於判決送達後10日內，向本院提出上訴書狀，
上訴書狀應「敘述具體上訴理由」，並按他造當事人之人數附繕
本。「切勿逕送上級法院」。
中　　華　　民　　國　　96　　年　　8 　　月　　20　　日
　　　　　　　　　　　　　　　　書記官
附錄本案論罪科刑法條
毒品危害防制條例第11條第1項
持有第一級毒品者，處 3 年以下有期徒刑、拘役或新臺幣 5 萬
元以下罰金
